【裁判字號】    92,上易,3408
【裁判日期】    921217
【裁判案由】    妨害名譽
【裁判全文】
臺灣高等法院刑事判決                        九十二年度上易字第三四０八號
   上  訴  人
   即  被  告   乙○○
                丙○○
右上訴人，因妨害名譽案件，不服台灣台北地方法院，九十二年度易字第一七０二號
，中華民國九十二年十月七日第一審判決（起訴案號：台灣台北地方法院檢察署九十
二年度偵字第三五四六號），提起上訴，本院判決如左：
    主  文
上訴駁回。
    事  實
一、周慶峻為「中華愛國同心會」會長，其因不滿律師甲○○在媒體上建議中國國民
    黨（下稱國民黨）應對宋楚瑜所涉及之「興票案」聲請再議，乃於民國九十年二
    月七日上午十一時許，夥同施集芳、丙○○及乙○○等多人，攜帶雞蛋二盒、穢
    物一袋及署名「中華愛國同心會同仁」之抗議信函一紙，至臺北市○○區○○街
    一五六號九樓之甲○○律師事務所樓下一樓抗議，嗣雙方發生爭執，詎周慶峻、
    施集芳（渠等二人涉嫌公然侮辱部分，業經本院另案判決確定）、乙○○、丙○○等人即共同基於公然侮辱人之犯意聯絡，均以「你是什麼東西、混蛋、王八蛋
    」等言詞，在上開不特定之多數人得共見共聞之情況下，公然辱罵甲○○。
二、案經甲○○訴由臺灣臺北地方法院檢察署檢察官聲請簡易判決處刑，嗣經原審法
    院改依通常訴訟程序審理。
    理  由
一、訊據上訴人即被告乙○○、丙○○（下均稱被告）固不否認有於右揭時地前往告
    訴人甲○○所營律師事務所樓下，惟均矢口否認有何妨害名譽之犯行，被告乙○○辯稱：伊不是愛國同心會的成員，當天是有事情到愛國同心會，當時愛國同心
    會的人剛好去現場，所以伊跟著去，伊只有叫被告丙○○回去，不要管這件事，
    並未公然侮辱告訴人云云，被告丙○○則以：伊當時僅勸告訴人趕快上樓，並沒
    有公然侮辱他云云。
二、經查：
  (一)右揭事實業據告訴人甲○○於警訊、偵查指訴甚詳，並於原審審理中到庭結證陳
    稱：當時被告兩人是指著罵我，並都有罵我王八蛋、混蛋、你是什麼東西等語（
    原審九十二年九月二十三日審理筆錄參照），核與現場目擊證人即臺北市○○區
    ○○街一五六號大樓管理員楊瑞偵查中證稱：伊當時看見七、八人搭一臺廂型車
    過來，攜帶雞蛋、穢物、餿水及抗議布條、標語，這七、八人都有開口罵人，其
    中有四個人罵得最激烈，都圍著甲○○罵道：「你是什麼東西、混蛋、王八蛋」
    等語（九十二年四月十七日偵查筆錄參照），及證人即甲○○律師事務所助理鄒
    家喻證稱：伊當時看見有七、八人，有攜帶雞蛋、糞、餿水及抗議布條、標語過
    來，這七、八人都有罵人，其中乙○○、丙○○、周慶峻、施集芳罵得最嚴重，
    他們係因不滿甲○○之解釋及回答內容，才罵道：「你是什麼東西、混蛋、王八
    蛋」等語，及當時在場之攝影記者即證人王建棟於偵查中所證稱：當時有聽到抗
    議的人群在罵「混蛋、王八蛋，你是什麼東西」等語（九十二年五月七日偵查筆
    錄參照），均大致相符，應堪信為真實。
  (二)又被告乙○○雖辯稱：只有叫丙○○回去，並未侮辱告訴人云云，然查，九十年
    二月八日自由時報所刊登之相片中之人即係被告二人無誤乙節，業據渠等於本院
    審理中供陳不諱，且有前開自由時報影本一份附卷足憑（參見九十年他字第二二
    七七號卷第七頁），此部分事實殆無疑義，而參諸上開相片所示，被告乙○○當
    時係舉起左手揮舞作指責告訴人狀，並無與被告丙○○交談，核與其前揭所辯，
    亦有不符，又中華民國愛國同心會會長周慶峻於警訊時已供陳乙○○、丙○○等
    人有一同到現場，而該周慶峻亦因公然侮辱罪經判刑確定，所辯已難以採信。此
    外，並有中華愛國同心會用箋一紙在卷可稽，本案罪證已臻明確，被告乙○○雖
    於原審審理中請求傳訊一名開設幼稚園者，以資證明其當日是有事去找周慶峻乙
    節，審酌上開待證事實只能證明被告乙○○赴現場之動機，其竟在場圍住甲○○
    謾罵，則待證事實已與本案犯罪無直接關聯，因認無傳喚必要，附此敘明。
  (三)按「你是什麼東西、混蛋、王八蛋」等言詞，依一般人之社會通念，乃寓有輕蔑
    、詆毀等足以降低或貶抑個人在社會上人格、地位之評價之程度，堪認被告等之
    言詞於當時構成侮辱之要件，是被告等所辯，委不足採，本件事證明確，被告等
    犯行均堪認定。
三、核被告乙○○、丙○○所為，均係犯刑法第三百零九條第一項之公然侮辱罪。被
    告二人就前開犯行，與已判刑確定之被告周慶峻、施集芳等人有犯意之連絡及行
    為之分擔，均為共同正犯。
四、原審適用刑法第二十八條、第三百零九條第一項、第四十一條第一項前段，罰金
    罰鍰提高標準條例第一條前段、第二條，審酌被告乙○○前有偽造文書、違反醫
    師法等犯罪前科；被告丙○○前有竊盜、偽造有價證券等前科，均素行不良，此
    有本院被告全國前案紀錄表二份附卷足憑，僅因不滿告訴人執行其律師業務，與
    渠等政治理念未合，即持穢物登門理論，並辱罵對方之犯罪動機及目的、對告訴
    人名譽造成之損害、以及犯罪後均未能坦承犯行之態度等一切情狀，各量處拘役
    十五日，並均諭知易科罰金之折算標準，經核認事用法，均無不當。被告等上訴
    意旨，空言否認犯罪，依前述各情，顯無理由，自應駁回上訴。
據上論斷，應依刑事訴訟法第三百六十八條，判決如主文。
本案經檢察官吳國南到庭執行職務。
中      華      民      國    九十二    年     十二     月     十七     日
                              臺灣高等法院刑事第十八庭
                                  審判長法  官  吳      敦
                                        法  官  劉  慧  芬
                                        法  官  吳  明  峰
右正本證明與原本無異。
不得上訴。
                                        書記官  李  華  安
中      華      民      國    九十二    年     十二     月     十九     日
附錄本案論罪科刑法條全文：
刑法第三百零九條第一項
 (公然侮辱罪)
公然侮辱人者，處拘役或三百元以下罰金。
以強暴犯前項之罪者，處一年以下有期徒刑、拘役或五百元以下罰金。


司法院資訊處製作；財團法人民間司法改革基金會備份。
